---
title: "Practica 1"
author: "Olivares García Héctor"
output: html_document
---

```{r setup, include=FALSE}
library(tidyverse)
library(survey)
library(knitr)
library(kableExtra)
kable(iris) %>%
  kable_styling(latex_options = "striped")
rm(list=ls())
gc()
```

# ENOE 

La Encuesta Nacional de Ocupación y Empleo (ENOE) es la principal fuente de información sobre el mercado laboral mexicano al ofrecer datos mensuales y trimestrales de la fuerza de trabajo, la ocupación, la informalidad laboral, la subocupación y la desocupación. 

El objetivo de esta práctica es replicar las estimaciones del archivo `2020_trim_4_Nacional.xls` correspondientes al cuarto trimestre de 2020 de la ENOE.

La documentación, tabulados y microdatos se pueden encontrar en el siguiente enlace <https://www.inegi.org.mx/programas/enoe/15ymas/>

Resultados del cuarto trimestre de 2020 <https://www.inegi.org.mx/contenidos/programas/enoe/15ymas/doc/enoe_n_presentacion_ejecutiva_trim4.pdf>

## DISEÑO MUESTRAL 

El diseño muestral de la ENOE se carácteriza por ser probabilístico, por lo cual los resultados obtenidos de la encuesta se generalizan a toda la población, a su vez es bietápico, estratificado y por conglomerados, donde la unidad última de observación es la persona que al momento de la entrevista tenga 15 años cumplidos o más de edad.

<https://www.inegi.org.mx/contenidos/productos/prod_serv/contenidos/espanol/bvinegi/productos/nueva_estruc/702825190613.pdf>

## BASE DE DATOS
La base de datos de la ENOE está conformada por cinco tablas:

1. Vivienda      
2. Hogar       
3. Sociodemográfico
4. Cuestionario de ocupación y empleo parte I    
5. Cuestionario de ocupación y empleo parte II                   

Para replicar las estimaciones del archivo `2020_trim_4_Nacional.xls` se trabajará con la base Sociodemográfica `ENOEN_SDEMT420.csv`

<https://www.inegi.org.mx/contenidos/programas/enoe/15ymas/doc/enoe_n_fd_c_bas_amp.pdf>

## VARIABLES DE INTERÉS

La base Sociodemográfico `ENOEN_SDEMT420.csv` consta de 110 variables de las cuales las siguentes son de nuestro interés:

  - **ca**: Registro por panel.
  - **upm**: Número de la unidad primaria de muestreo.
  - **est_d_tri**: Número del estrato de diseño trimestral.
  - **fac_tri**: Ponderador que permite obtener los resultados trimestrales.
  - **clase1**: Clasificación de la población en **PEA** (Población económicamente activa) y **PNEA** (Población no económicamente activa).
  - **clase2**: Clasificación de la población en **PO** (ocupada) y **PD** (desocupada), **D** (disponible) y **ND** (no disponible).
  - **sex**: Sexo
  - **r_def**: Resultado definitivo de la entrevista.
  - **c_res**: Condición de residencia.
  - **eda**: edad.
  
### CONSIDERACIONES

  - Las variables clase1 y clase2 son variables precodificadas. Para el uso de las variables se debe aplicar el siguiente criterio: R_DEF = 00 (Entrevista completa), C_RES = 1 o 3 (Residente habitual o Nuevo residente) y EDAD 15 a 98 AÑOS.

  - Para el cálculo de las precisiones estadísticas ya sea para el periodo mensual o trimestral, se debe considerar como unidad primaria de muestreo, los campos CA+UPM, lo cual permite identificar de manera única cada UPM.
  
```{r, echo=TRUE, eval=TRUE}
base <- read.csv('ENOEN_sdemt420.csv', header=TRUE, sep=",", na.strings="NA", dec=".") %>% 
  dplyr::filter(ï..r_def==0 & (c_res==1 | c_res==3) & (eda>=15 & eda<=98)) %>%
  mutate(ca_upm = paste(ca, upm, sep="_")) %>% 
  select(ca_upm,est_d_tri, fac_tri, clase1, clase2,sex)

base$clase1 <- factor(base$clase1, labels= c("PEA","PNEA"))
base$clase2 <- factor(base$clase2, labels= c("PO","PD","D","ND"))
base$sex <- factor(base$sex, labels= c("Hombre","Mujer"))

```

### APLICACION CON SURVEY

```{r, echo=TRUE, eval=TRUE}
options(survey.lonely.psu="adjust")
ENOE <- svydesign(data = base,
                  strat = ~est_d_tri,
                  id = ~ca_upm, nest=TRUE,
                  weight = ~fac_tri)

total_c1 <- svytotal(~clase1, ENOE) %>% as.data.frame()
total_c2 <- svytotal(~clase2, ENOE) %>% as.data.frame()

intc_c1 <- confint(svytotal(~clase1, ENOE), df=degf(ENOE),level=0.9) %>% as.data.frame()
intc_c2 <- confint(svytotal(~clase2, ENOE), df=degf(ENOE),level=0.9) %>% as.data.frame()
```

#### PEA Y PNEA (CLASE1)

```{r, echo=FALSE, eval=TRUE,fig.align = 'center'}
tab_c1 <- svytable(~clase1, design = ENOE) %>%
  as.data.frame() %>%
  rename(Total=Freq) %>%
  mutate(SE=total_c1$SE, LIIC = intc_c1$`5 %`, LSIC = intc_c1$`95 %`, Proporcion = Total / sum(Total)) %>%
  arrange(desc(Proporcion))

kable(tab_c1) %>%
  kable_styling(font_size = 12)

ggplot(data = tab_c1, mapping = aes(x=clase1, y = Proporcion, fill=clase1))+
  geom_col(show.legend = FALSE)+
  scale_fill_brewer()+
  geom_text(aes(label = scales::percent(Proporcion)), position = position_stack(.5))+
  theme_minimal()


(tab_clxsex <- svytotal(x=~interaction(clase1,sex),
                        design = ENOE,
                        na.rm= T))
```

#### PO y PD, D y ND (CLASE 2)

```{r, echo=FALSE, eval=TRUE, fig.align = 'center'}
tab_c2 <- svytable(~clase2, design = ENOE) %>%
  as.data.frame() %>%
  rename(Total=Freq) %>%
  mutate(SE=total_c2$SE, LIIC = intc_c2$`5 %`, LSIC = intc_c2$`95 %`, Proporcion = Total / sum(Total)) %>%
  arrange(desc(Proporcion))

kable(tab_c2) %>%
  kable_styling(font_size = 12)

ggplot(data = tab_c2, mapping = aes(x=clase2, y = Proporcion, fill=clase2))+
  geom_col(show.legend = FALSE)+
  scale_fill_brewer()+
  geom_text(aes(label = scales::percent(Proporcion)), position = position_stack(.5))+
  theme_minimal()
```


